【裁判字號】    97,建,8
【裁判日期】    971211
【裁判案由】    給付工程款等
【裁判全文】
臺灣嘉義地方法院民事判決                 97年度建字第8號
原      告  甲○○
被      告  皇基營造股份有限公司
法定代理人  丙○
                        巷57.
上列當事人間請求給付工程款等事件，經本院於民國97年11月27
日言詞辯論終結，判決如下：
    主  文
被告應給付原告新臺幣伍拾壹萬柒仟伍佰零伍元，及自民國九十
七年八月十日起至清償日止，按年息百分之五計算之利息。
原告其餘訴駁回。
訴訟費用由被告負擔分五分之四，餘由原告負擔。
    事實及理由
一、原告起訴主張：
(一)、原告向被告承攬「北港工廠災害復舊工程」及「嘉義縣竹崎
    鄉竹崎國民小學活動中心屋頂修復-屋頂防水及圍牆修復工
    程」（以下簡稱「竹崎國小工程」）等2工程，均已依約完
    工，且完成驗收，有工程估驗付款表可稽。然被告交付原告
    欲支付部分款項之票據共4紙經原告屆期提示卻遭退票，金
    額合計為新臺幣（下同）517,505元，有支票及其退票理由
    單可證。查被告迄今仍積欠原告工程款總計640,875元尚未
    支付，經原告履次催討，被告置之不理。為此爰依系爭工程
    契約或票據之法律關係提起本訴。
(二)、原告所請求之金額係估驗款（詳2紙估驗付款表所載，分別
    為203,035元及314,478元）、保固款（分別為13,400元及
    21,500元）、工地保險費（分別為11,440元及2,022元）及
    追加白鐵倉庫工程款（75,000元）之合計。保固款原本應予
    扣除，惟被告交付之支票已跳票，故原告當可取回；又工地
    保險費則係被告於製作估驗付款表時所自行扣除，合約上並
    未載明須由原告負擔。另被告抗辯代原告僱工完成收尾工程
    ，若確有此事，被告自會於估驗付款表上計算清楚，其迄今
    始主張抵銷，顯不合理。
(三)、並聲明：１、被告應給付原告640,875元及自支付命令繕本
    送達之翌日起至至清償日止，按年息百分之五計算之利息；
    ２、訴訟費用由被告負擔。
二、被告則以：
(一)、原告提出之估驗付款表，雖經訴外人乙○○即被告公司人員
    簽名，惟該員與原告交情甚好，是其所為之估驗付款單，並
    不能作為證據，且上開估驗付款表未有被告法定代理人之簽
    名，被告否認其真正。
(二)、被告確曾交付支票4紙，金額共517,505元，用以支付系爭工
    程款項；然系爭工程之工地保險費本即應由原告負擔，有工
    程合約書可資證明；且保固款應待保固期滿方得請求返還；
    又被告否認有追加白鐵倉庫75,000元之工程款。是原告得請
    求之金額另加計保固款、保險費及追加工程款部分，被告予
    以否認。
(三)、況原告施工有下列不完善處，應予扣除款項：
１、原告施作「北港工廠災害復舊工程」未完成收尾，被告另行
    雇工花費約90,000元（含工人涂勝田受傷之醫療費用），上
    開收尾雇工之支出應予抵銷。
２、「北港工廠災害復舊工程」原告係以「友錚鐵工廠」之名義
    與被告簽約，卻非以該工廠名義開立發票，致被告被嘉義縣
    政府誤認虛報發票，原告尚積欠被告約700,000元之發票，
    在原告交付發票前，被告得拒絕給付工程款。
(四)、並聲明：原告之訴駁回。
三、本院之判斷：
(一)、兩造不爭執之事實：
１、原告向被告承攬「北港工廠災害復舊工程」及「竹崎國小工
    程」並簽立合約書。
２、上開「北港工廠災害復舊工程」之承攬廠商雖記載為「友錚
    鐵工廠」，「竹崎國小工程」之承攬廠商雖記載為「高峰聖
    企業有限公司」，但實際上均是由原告承作。
３、被告曾交付支票4紙，金額共517,505元，用以支付系爭工程
    款，惟均已退票。
(二)、兩造之爭點：
１、原告除估驗款外，得否再行請求保固款、工程保險費及追加
    白鐵倉庫工程款？
２、原告承攬系爭工程是否未完成收尾？被告是否得就另行僱工
    花費90,000元部分，主張抵銷？
３、被告是否得以原告未用「友錚鐵工廠」名義開立發票，而拒
    絕付款？
(三)、原告主張被告應給付估驗款（分別為203,035元及314,478元
    ）、保固款（分別為13,400元及21,500元）、工地保險費（
    分別為11,440元及2,022元）及追加白鐵倉庫工程款（75,
    000元）等情，業據提出工程估驗付款表2紙、支票及退票理
    由單各4紙為證。經查：
１、被告雖否認估驗付款表之真正，惟上開估驗付款表均經被告
    公司工務部乙○○簽名，又竹崎國小工程之估驗付款表更經
    被告財務部黃姿惠簽名，此為被告所不爭執，若未完成估驗
    手續，何以被告之員工會在上開表格上簽名？
２、況上開估驗付款表內明確記載訂金、扣除款等細項，「本期
    估驗款」欄則載明為金額分別203,035元及314,478元，合計
    517, 513元，與被告交付原告之支票4紙合計517,505元（金
    額分別為20萬元+30萬元+3,035元+14,470元）差距僅8元。
    更可見，其中20萬元及3,035元之支票係支付「北港工廠災
    害復舊工程」之估驗款203,035元，其中30萬及14,470元支
    票係支付「竹崎國小工程」估驗款314,478元（其中差距之8
    元，應為雙方同意去除之尾數）。
３、若被告未完成工程估驗手續，豈可能將工程款支票交付原告
    收執？是原告主張工程已完工等情，自可採信。被告空以其
    員工乙○○與原告交情甚篤，否認估驗付款表之真正，並不
    足採。
４、原告主張被告應再給付保固款云云；然查依兩造「北港工廠
    災害復舊工程」合約書第19條記載：保固期自驗收合格後，
    正式驗收之日起，結構體及永久性設施保固1年、裝修部分
    保固1年，保固保證金於保固期滿且無待解決事項後30日內
    發還等情。依兩造「竹崎國小工程」合約書第11點記載：原
    告應自工程驗收後，負責保固3年等語。而系爭工程依上開
    估驗付款表記載之請款日期分別為97年4月28日、97年5月1
    日，縱以該日為驗收合格日，保固期間均未屆滿，原告當無
    權請求被告先行交付保固款。
５、又原告主張被告應再給付工程保險費11,440元及2,022元云
    云。然依「北港工廠災害復舊工程」合約書第8條所示：工
    程保險費用應由原告負擔，原告主張被告不得予以扣除，即
    屬無據。而「竹崎國小工程」之合約書，雖未載明保險費用
    之歸屬，然依原告提出之估驗付款表已將保險費2,022元列
    入扣除項目中，原告並於領款人欄簽章，顯見，原告當時同
    意扣除此部分保險費，原告事後改稱被告應返還保險費云云
    ，未能提出對其有利之證據，自難採信。
６、原告主張加計「追加白鐵倉庫」工程款75,000元部分，被告
    則否認有上開追加。查，原告未能提出任何追加之合約，且
    估驗付款表上「追加白鐵倉庫75000」等文字與其餘文字之
    字形、顏色均不相同，顯為原告為計算之便，事後自行加載
    ，難以作為原告追加施作上開工程之證據。況原告若確實追
    加施作75,000元之工程，何以估驗付款表計算工程款時未予
    以列入，原告卻未加爭執？是原告此部分主張，亦難認有據
    。
７、綜上，原告得請求被告給付之金額應如估驗付款表及支票所
    示，合計517,505元（其中估驗付款表多出之8元部分，應係
    兩造合議扣除之尾數，不予計入）。
(四)、被告抗辯「北港工廠災害復舊工程」原告未完成驗收，由被
    告另行僱工收尾，支付90,000元（含工人受傷之醫療費用）
    工程款應予扣除云云，雖提出計算表1紙、統一發票1張、估
    價單1張、勞工保險卡6張、行政院衛生署朴子醫院診斷證明
    書2紙、醫療費用收據23張為證；然為原告所否認。若被告
    確實另行僱工為原告完成收尾，何以未再上開估驗付款表內
    載明？反是交付支票予原告，用以支付工程款？故此部分工
    程費用是否應由原告負擔，已令人存疑。況「北港工廠災害
    復舊工程」為被告向業主承攬後，將其中部分轉包予原告，
    被告本應負責其餘工程，其主張原告未完成收尾部分，是否
    為原告承攬範圍更令人存疑。則被告提出之上開統一發票等
    證據，固得以證明被告有此部分支出，卻無從證明此部分支
    出為原告應支付者，是被告抗辯應予扣除，即難令人採信。
(五)、又被告抗辯原告未以友錚鐵工廠名義開立發票云云；原告則
    表示當初被告同意收受其他公司之發票等語。按，一般工程
    請款程序，若非已收受發票，豈可能交付票據？原告主張當
    初被告同意收受其他公司之發票等情，由被告已交付工程款
    票據乙節，可推知確有此事。被告竟於原告提起本案訴訟後
    ，以原告未交付友錚鐵工廠名義之發票為由拒絕給付，有違
    誠信原則及兩造之約定（是否另涉逃漏稅捐等問題，並非本
    案審酌之範圍），並不足採。
(六)、綜上，原告請求被告給付「北港工廠災害復舊工程」工程款
    203,035元、「竹崎國小工程」工程款314,470元，合計為
    517,505元，及自支付命令狀繕本送達翌日即97年8月10日起
    至清償日止，按年息5％計算之利息，為有理由，應予准許
    。逾此範圍之請求，為無理由，應予駁回。
四、本案事證已臻明確，兩造其餘攻擊防禦方法及舉證，於判決
    結果不生影響，毋庸逐一論列，附此敘明。
五、據上論結，本件原告之訴，為一部有理由、一部無理由，應
    依民事訴訟法第79條，判決如主文。
中    華    民    國    97    年    12    月    11    日
                  民事第二庭法  官  洪嘉蘭
以上正本係照原本作成。
如對本判決上訴須於判決送達後20日內向本院提出上訴狀。
中    華    民    國    97    年    12    月    11    日
                            書記官  陳昭煌


司法院資訊處製作；財團法人民間司法改革基金會備份。
